【裁判字號】    99,易,101
【裁判日期】    990601
【裁判案由】    家庭暴力防治法
【裁判全文】
臺灣新竹地方法院刑事判決               99年度易字第101號
公  訴  人  臺灣新竹地方法院檢察署檢察官
被      告  甲○○
上列被告因違反家庭暴力防治法案件，經檢察官提起公訴（99年
度偵字第3607號、第3753號），經被告於本院準備程序中就被訴
事實為有罪之陳述，經告知被告簡式審判程序之旨，並聽取檢察
官、被告之意見後，經本院進行簡式審判程序，本院判決如下：
    主  文
甲○○犯違反保護令罪，累犯，處有期徒刑肆月。又犯違反保護
令罪，累犯，處有期徒刑伍月。又犯違反保護令罪，累犯，處有
期徒刑柒月。應執行有期徒刑拾月。
    事  實
一、甲○○前因違反槍砲彈藥刀械管制條例及詐欺等案件，先後
    經臺灣苗栗地方法院於民國95年4 月6日以94年度訴字第640
    號判決判處有期徒刑3年3 月，併科罰金新臺幣4萬元確定、
    臺灣彰化地方法院於96年1月2日以95年度易字第1257號判決
    判處有期徒刑4月確定，上開2罪嗣經減刑並定應執行有期徒
    刑3年4月確定，於97年8 月20日假釋出監，所餘刑期付保護
    管束，於98年7 月18日保護管束期滿，假釋未經撤銷，其未
    執行之刑以已執行論。緣甲○○為乙○○、丙○○之子，其
    與乙○○、丙○○間具有家庭暴力防治法第3條第3款所定之
    家庭成員關係。甲○○於98年9 月及同年12月間，因對乙○○、丙○○有家庭暴力行為，經本院於99年1月11日以98 年
    度司暫家護字第302 號暫時保護令，命甲○○不得對乙○○
    、丙○○實施身體或精神上之不法侵害及騷擾行為，續經本
    院於99年3 月12日以99年度家護字第62號民事通常保護令，
    命甲○○不得對乙○○、丙○○實施身體或精神上不法侵害
    行為，亦不得對乙○○有騷擾、接觸、通話、通信等聯絡行
    為，且應遠離乙○○、丙○○位於新竹市○○路84巷23號之
    住處至少30公尺，保護令之有效期間為10月，並經新竹市警
    察局第三分局警員於99年3月23日晚上6時40分，在新竹市○○路432 號（香山派出所）內向甲○○宣讀上開通常保護令
    內容。詎甲○○明知乙○○、丙○○業經本院核發民事通常
    保護令，仍基於違反上開保護令之犯意，分別於下列時地為
    違反保護令之行為：
（一）99年3月27日上午9時許，甲○○打電話向其父親乙○○要
      錢，復於電話中辱罵乙○○「幹你娘」、「幹你娘雞歪」
      、「幹你娘老雞歪」（均台語）等語，而違反上開通常保
      護令裁定禁止對乙○○施以精神上之不法侵害及騷擾行為
      之內容。
（二）99年3 月27日中午12時許，甲○○至乙○○、丙○○位於
      新竹市○○路84巷23號之住處門口，揚言欲騎機車衝撞家
      門等語，而違反上開通常保護令命其遠離上開處所至少30
      公尺之命令。
（三）99年5月3 日下午5時許，甲○○在新竹市○○路84巷23號
      ，因乙○○不願借款予其，再度對乙○○辱罵「幹你娘」
      （台語）之語，而違反上開通常保護令裁定禁止對乙○○
      施以騷擾、精神上之不法侵害行為，及命其遠離上開處所
      至少30公尺之命令內容。
二、案經新竹市警察局第三分局報告臺灣新竹地方法院檢察署檢
    察官偵查起訴。
    理  由
一、程序部分：本件被告甲○○所犯違反保護令罪，均「非」死
    刑、無期徒刑、最輕本刑為3 年以上有期徒刑之罪，或高等
    法院管轄第一審之案件，被告於本院準備程序進行中，就被
    訴事實為有罪之陳述，經本院認合於刑事訴訟法第273條之1
    第1項之規定，裁定適用簡式審判程序，合先敘明。
二、實體部分：
（一）認定犯罪事實所憑之證據及認定之理由：上開犯罪事實，
      業據被告甲○○於警詢、偵查及本院準備程序、簡式審判
      程序中均坦承不諱，核與證人即被害人乙○○於警詢及偵
      查中之證述（見臺灣新竹地方法院檢察署99年度偵字第36
      07號偵查卷第7頁至第9頁、第41頁至第42頁）、證人即被
      害人丙○○警詢中之證述（見上開3607號偵卷第10頁至第
      11頁、同署99年度偵字第3753號偵查卷第7頁至第9頁）大
      致相符，並有本院99年度家護字第62號民事通常保護令與
      新竹市警察局第三分局保護令執行紀錄表各1 份（以上均
      為影本）在卷可稽（見上開3753號偵卷第11頁至第14頁、
      第10頁），被告之自白與事實相符，堪信為真實，本件事
      證明確，被告犯行堪予認定。
（二）論罪科刑：核被告甲○○所為，係犯家庭暴力防治法第61
      條第1款、第2款、第4款之違反保護令罪。被告3次違反保
      護令犯行，時間不同，犯意各別，應予分論併罰。
（三）累犯：被告有如犯罪事實欄一所示有期徒刑執行之前科，
      有臺灣高等法院被告前案紀錄表1 份在卷可考，其於有期
      徒刑執行完畢5 年內故意再犯本件有期徒刑以上之數罪，
      均為累犯，均應依刑法第47條第1項之規定加重其刑。
（四）量刑依據：爰審酌被告前曾數次犯罪，均分別受有期徒刑
      宣告及執行，素行非佳，並一而再、再而三地多次對「養
      育恩情重如山」之父母即乙○○、丙○○為家庭暴力之行
      為，據已立案之刑事前案統計（未立案之行為則無從統計
      ），被告除本件3度對其父母家庭暴力行為外，近6個月以
      來另有4 次對其父母親為家庭暴力行為（見本院卷第12至
      第20頁之聲請簡易判決處到書、不起訴處分書及臺灣高等
      法院被告前案紀錄表各1 份），此種行徑，姑不論被告平
      日對於孝道之奉行「幾近於零」已可非議（參弟子規總敘
      ：「弟子規，聖人訓，首孝弟」），卻反而還負面地進一
      步三番兩次對父母親實施家庭暴力行為，一開始係以寶特
      瓶丟擲，其後分別則用台語三字經辱罵、腳踹屋內桌椅、
      咆哮、恐嚇等方式加害其父母（按另有1 次是持鐵棍毆打
      其胞兄蔡正雄，經其胞兄原諒而撤回告訴，見本院卷第18
      頁臺灣新竹地方法院檢察署99年度偵字第2694號不起訴分
      書），雖說人無法選擇父母，但父母既然自幼含辛茹苦養
      育長大，即是一種「超乎理性世界」的恩情，此一恩情雖
      難報（父母則未必有報恩之期待），但為人子女者至少應
      知所反哺，「入則孝：父母呼，應勿緩，父母命，行勿懶
      ，父母教，須敬聽，父母責，須順承」應是敦倫盡份最基
      本的原則（併參周杰倫「聽媽媽的話」：聽媽媽的話，別
      讓她受傷），這種起碼的要求，對被告而言並不過份，然
      被告每次對雙親暴力相向之原因，竟均是因為年青力盛卻
      無工作，乃向地下錢莊、當舖及他人借錢四處花用殆盡，
      無力償還欠款後，反伸手向雙親索討，索討不成則施以家
      暴，此一犯罪之動機及目的並不可取。再者，被告履次違
      反保護令之行為，形同是視法院所核發之上開民事通常保
      護令於無物，公然挑戰司法威信，踐踏公權力，把雙親及
      公權力視為一文不值（諺語: treat  someone like dirt
      ）。另本院復審酌其平日生活狀況及與被害人之關係，犯
      後坦承犯行及其他一切情狀，認為每次的後行為均應較前
      一次行為給予越來越高之「階梯式」的量刑評價，始能適
      度地給予刑法非難。又本院另考量被告前案所犯之毀損案
      件雖經法院判決得易科罰金之拘役確定（見上開卷附之前
      案紀錄表），惟被告亦係再度伸手向雙親索款以繳納該次
      執行拘役所餘應易科之罰金（見本院卷第9 頁審判筆錄及
      上開卷附之前案紀錄表），本院認為倘合併定執行刑仍可
      易科罰金，形同助長被告再向雙親實施家庭暴力行為以索
      款繳納本件之易科罰金額，本院無異將成為家暴之幫兇。
      綜上，爰就被告各次行為分別量處如主文所示之刑，並定
      其應執行之刑，以資懲儆，並啟自新。又依上開規定於分
      別宣告其刑後，雖其中二罪本得易科罰金，惟另一罪並不
      得易科罰金，故於定執行刑後即均不得易科罰金，併此敘
      明。
據上論斷，應依刑事訴訟法第273條之1 第1項、第299條第1項前
段，家庭暴力防治法第61 條第1款、第2款、第4款，刑法第11條
前段、第47條第1項、第51條第5款，判決如主文。
本案經檢察官邱宇謙到庭執行職務。
中    華    民    國    99    年    6     月    1     日
                  刑事第六庭  法  官  邱忠義
以上正本證明與原本無異。
如不服本判決應於收受本判決後10日內向本院提出上訴書狀，上
訴書狀應敘述具體理由。上訴書狀未敘述上訴理由者，應於上訴
期間屆滿後20日內補提理由書狀於本院(均須按他造當事人之人
數附繕本 )「切勿逕送上級法院」。
中    華    民    國    99    年    6     月    1     日
                              書記官  吳美雲
附錄論罪科刑法條：
家庭暴力防治法第61條
違反法院依第十四條第一項、第十六條第三項所為之下列裁定者
，為本法所稱違反保護令罪，處三年以下有期徒刑、拘役或科或
併科新臺幣十萬元以下罰金：
一、禁止實施家庭暴力。
二、禁止騷擾、接觸、跟蹤、通話、通信或其他非必要之聯絡行
為。
三、遷出住居所。
四、遠離住居所、工作場所、學校或其他特定場所。
五、完成加害人處遇計畫。

司法院資訊處製作；財團法人民間司法改革基金會備份。
